臺灣高等法院刑事裁定
111年度侵聲再字第21號
再審聲請人
即受判決人  陳品睿



上列再審聲請人即受判決人因妨害性自主等案件，對於本院109
年度侵上訴字第272號，中華民國109年11月25日第二審確定判決
（臺灣新北地方法院109年度侵訴字第9號，起訴案號：臺灣新北
地方檢察署108年度偵續字第324號），聲請再審，本院裁定如下
：
    主  文
再審之聲請駁回。 
    理  由
一、再審聲請意旨略以：原確定判決認定再審聲請人即受判決人
    陳品睿（下稱聲請人）犯兒童及少年性剝削防制條例第38條
    第1項之散布少年為猥褻行為之電子訊號罪，經本院109年度
    侵上訴字第272號判決（下稱原判決）量處聲請人有期徒刑3
    月，然原判決所依憑之數位圖檔照片，業經本院以108年度
    上訴字第3721號認定非猥褻照片，並判處無罪確定在案，有
    再審原因，爰依法聲請再審云云。
二、按再審制度，係為發現確實之事實真相，以實現公平正義，
    而於案件判決確定之後，另設救濟之特別管道，重在糾正原
    確定判決所認定之事實錯誤，但因不能排除某些人可能出於
    惡意或其他目的，利用此方式延宕、纏訟，有害判決之安定
    性，故立有嚴格之條件限制。刑事訴訟法第420條第1項第6
    款原規定：「因發現確實之新證據，足認受有罪判決之人應
    受無罪、免訴、免刑或輕於原判決所認罪名之判決者」，作
    為得聲請再審原因之一項類型，司法實務上認為該證據，必
    須兼具新穎性（又稱新規性或嶄新性）及明確性（又稱確實
    性）二種要件，始克相當。前開修正將上揭第一句文字，改
    為「因發現新事實、新證據，單獨或與先前之證據綜合判斷
    」，並增訂第3項為：「第一項第六款之新事實或新證據，
    指判決確定前已存在或成立而未及調查斟酌，及判決確定後
    始存在或成立之事實、證據。」放寬其條件限制，承認「罪
    證有疑、利歸被告」原則，並非祇存在法院一般審判之中，
    而於判罪確定後之聲請再審，仍有適用，不再刻意要求受判
    決人與事證間關係之新穎性，而應著重於事證和法院間之關
    係，亦即祇要事證具有明確性，不管其出現係在判決確定之
    前或之後，亦無論係單獨（例如不在場證明、頂替證據、新
    鑑定報告或方法），或結合先前已經存在卷內之各項證據資
    料（我國現制採卷證併送主義，不同於日本，不生證據開示
    問題，理論上無檢察官故意隱匿有利被告證據之疑慮），予
    以綜合判斷，若因此能產生合理之懷疑，而有足以推翻原確
    定判決所認事實之蓋然性，即已該當。申言之，各項新、舊
    證據綜合判斷結果，不以獲致原確定判決所認定之犯罪事實
    ，應是不存在或較輕微之確實心證為必要，而僅以基於合理
    、正當之理由，懷疑原已確認之犯罪事實並不實在，可能影
    響判決之結果或本旨為已足。縱然如此，不必至鐵定翻案、
    毫無疑問之程度；但反面言之，倘無法產生合理懷疑，不足
    以動搖原確定判決所認定之事實者，仍非法之所許。至於事
    證是否符合明確性之法定要件，其認定當受客觀存在之經驗
    法則、論理法則所支配（最高法院104年度台抗字第125號裁
    定意旨參照）。另由上引刑事訴訟法第420條第3項規定可知
    ，無論修法前後，於判決確定前已存在或成立，且經法院調
    查及斟酌之證據，均非該條款規定所謂之「新證據」，亦不
    能據為聲請再審之原因（最高法院104年度台抗字第331號裁
    定意旨參照）。
三、經查：
  ㈠原判決主要係依憑聲請人之供述，佐以證人即告訴人A女之證
    述，且有電子訊號截圖可稽，原判決因而撤銷第一審關於諭
    知無罪部分之判決，改判論處聲請人犯兒童及少年性剝削防
    制條例第38條第1項之散布少年為猥褻行為之電子訊號罪刑
    及諭知沒收，業經本院調取上開案卷核閱無訛，並有原確定
    判決書及電子卷證光碟附卷可稽。原確定判決業已詳述認定
    犯罪事實之依據及憑以認定之理由，從形式上觀察，並無違
    反經驗或論理法則，以及證據漏未調查審酌之情形。
　㈡次按，證據之調查，係屬法院之職權，而法院就調查證據之
    結果，本於自由心證之原則，而為斟酌取捨，是證據之「證
    明力」如何，係屬法院之職權範圍，原確定判決既已就聲請
    人涉案之證據、如何認定其違法之理由，予以審酌認定，並
    於理由欄內說明：刑事法之「猥褻」，雖屬評價性之不確定
    法律概念，然係指性交以外，客觀上足以刺激或滿足性慾，
    其內容可與性器官、性行為及性文化之描繪與論述聯結，且
    須以引起普通一般人羞恥或厭惡感而侵害性的道德感情，有
    礙於社會風化者，並不以身體接觸為必要；而刻意使男女之
    性器官裸露展示於外，在客觀上足以刺激或滿足性慾，並引
    起普通一般人羞恥或厭惡感而侵害性的道德感情，有礙於社
    會風化，自屬猥褻行為。原判決已敘明卷附A女上半身僅著
    胸罩而裸露手臂、部分胸部及腹部平躺於床上之數位圖檔電
    子訊號，原係聲請人想要錄下性愛過程，但未成功，後來才
    拍攝此一畫面等情，已經聲請人於偵查中供述在卷，復於原
    審準備程序自承係伊為情趣而拍攝，是以，A女上半身僅著
    胸罩而裸露其手臂、部分胸部及腹部平躺於床上供觀賞，雖
    未直接碰觸其身體，然客觀上仍能達到滿足聲請人性慾之行
    為，依前揭說明，自屬刑事法上所稱之猥褻行為。原判決另
    載：從聲請人傳送上開圖檔電子訊號時間觀之，聲請人散布
    原因係與A女吵架，顯係藉由圖檔內容之散布使A女感到差恥
    ，而A女確實因此而覺得不好意思，不想被人看到這樣的狀
    態等情，亦據A女證述在卷；再從收到該圖之簡○恩（名字詳
    卷）於通訊軟體MESSENGER回復質疑聲請人「不會傳出去嗎
    」等語，亦足認該圖檔確實會引起性慾的聯想而感覺不堪及
    不能忍受，足引起羞恥而侵害性之道德感情，聲請人於偵查
    中就此亦曾自白在卷。從而，聲請人散布上開圖檔有礙於社
    會風化，且不具藝術性、醫學性、教育性，純供刺激或滿足
    聲請人一己之性慾，應屬為「猥褻」行為之圖檔至明。
　㈢又個案審判之事實審法官或合議庭有獨立認定事實之職權，
    法院就各個具體案件，依調查證據得心證而為判斷之結果，
    不受其他個案認定事實之拘束，判決本身並非證據，自不得
    以他案判決，執為「新事實或新證據」，作為聲請本案再審
    之依據（最高法院110年度台抗字第106號刑事裁定參照）。
    而本院108年度上訴字第3721號之刑事判決，係其他個案，
    該案所認定之事實及判斷結果，自與原判決無涉，聲請人執
    之為新證據，自與聲請再審之要件不合。
四、綜上，聲請人所指之事證，均無從令法院得以合理相信可動
    搖原確定之有罪判決，使聲請人受無罪、免訴、免刑或輕於
    原確定判決所認罪名，難謂係刑事訴訟法第420條第1項第6 
    款所稱之新證據、新事實。聲請意旨係就原判決已說明及指
    駁事項，再事爭辯，難認有據。本件再審之聲請為無理由，
    應予駁回。據上論斷，應依刑事訴訟法第434條第1項，裁定
    如主文。
中　　華　　民　　國　　111 　年　　9 　　月　　5 　　日
                  刑事第九庭    審判長法　官  潘翠雪
                                      法　官  俞秀美
                                      法　官  陳俞婷
以上正本證明與原本無異。
如不服本裁定，應於收受送達後五日內向本院提出抗告狀。
                                      書記官  李政庭
中　　華　　民　　國　　111 　年　　9 　　月　　5 　　日